臺灣基隆地方法院基隆簡易庭民事判決
111年度基簡字第782號
原      告  新安東京海上產物保險股份有限公司台北分公司

法定代理人  黃育漢  
訴訟代理人  鄭惟仁  
被      告  賴育麟  

上列當事人間侵權行為損害賠償事件，本院於民國111年11月21
日言詞辯論終結，判決如下：
    主  文
被告應給付原告新臺幣壹拾貳萬伍仟貳佰伍拾元，及自民國一百
一十一年六月二十七日起至清償日止，按年息百分之五計算之利
息。
原告其餘之訴駁回。
訴訟費用新臺幣貳仟玖佰捌拾元，由被告負擔新臺幣壹仟參佰伍
拾捌元，餘由原告負擔。
本判決原告勝訴部分得假執行，但被告如以新臺幣壹拾貳萬伍仟
貳佰伍拾元為原告預供擔保，得免為假執行。
    事實及理由
一、原告起訴主張：原告承保訴外人張翠玲所有車號000-0000號
    車輛（下稱系爭A車）之車體損失險，系爭A車於民國109年5
    月15日20時55分許，行經國道三號0公里200公尺處北側向交
    流道時，遭被告駕駛之車號0000-00號車（下稱系爭B車）因
    疏未注意車前狀況而撞擊受損（下稱系爭事故），系爭A車
    之修復費用合計新臺幣（下同）274,864元（工資34,340元
    、零件195,776元、烤漆44,748元）。原告已依保險契約給
    付被保險人修復系爭A車輛，依保險法第53條之規定取得代
    位求償權，爰依民法第184條第1項前段、第191條之2前段及
    第196條等規定，提起本件訴訟，並聲明：被告應給付原告2
    74,864元及自起訴狀繕本送達翌日起至清償日止，按年息百
    分之5計算之利息。
二、被告抗辯略以：車子不是我開的，原告起訴已經罹於時效，
    且提出之金額過多等語。並聲明：原告之訴駁回。
三、本院之判斷：
　㈠原告主張系爭A車於上揭時、地發生系爭事故受損，原告已依
    保險契約賠付被保險人上揭金額修復系爭A車等情，業據原
    告提出系爭A車行車執照、車損照片、國道公路警察局第九
    公路警察大隊七堵小隊道路交通事故當事人登記聯單、國道
    公路警察局道路交通事故初步分析研判表、蓋用協聖汽車股
    份有限公司理賠專用章之估價單、統一發票等件之影本為證
    （見本院卷第15頁至53頁），並經本院依職權向內政部警政
    署國道公路警察局第九公路警察大隊調閱系爭事故之相關資
    料（見該隊111年9月13日國道警九交字第1110405773號函附
    道路交通事故初步分析研判表、道路交通事故當事人登記聯
    單、道路交通事故現場圖、道路交通事故調查報告表㈠、道
    路交通事故調查報告表㈡、調查關係人筆錄、道路交通事故
    談話紀錄表、A3類道路交通事故談話紀錄表、交通事故現場
    照片、酒精測定紀錄表、國道公路警察局疑似道路交通事故
    肇事逃逸追查表、道路交通事故照片等件影本）在卷可稽，
    且為被告所不爭執，堪信為真。
  ㈡被告辯稱車禍當時系爭B車並非其駕駛云云。經查，被告於本
    院110年度基簡字第195號損害賠償事件110年2月24日言詞辯
    論期日證稱：「（109年5月15日當天，9226-DQ號自用小客
    車是你駕駛？你從何處駕駛該車欲至何處？）是我駕駛，當
    天我要從七堵俊賢路上國道要回家？」、「（109年5月15日
    下午8點55分左右，你駕駛9226-DQ號自用小客車行經國道三
    號北向200公尺處基金交流道之出口匝道，追撞前車但卻自
    行離去，是否如此？…）是。」、「（為何肇事後自行離去
    ？）因為我害怕，所以就離開現場了。」、「（證人有無其
    他補充？）沒有其他補充，肇事駕駛人確實是我。」等語，
    經本院調取該案卷宗核閱無誤（該卷第121至123頁），被告
    於該案已明確證稱自己駕駛系爭B車發生系爭事故，堪認被
    告確係系爭B車於系爭事故當時之駕駛人。被告空言否認，
    要非可採。
  ㈢按因故意或過失，不法侵害他人之權利者，負損害賠償責任
    。汽車、機車或其他非依軌道行駛之動力車輛，在使用中加
    損害於他人者，駕駛人應賠償因此所生之損害，民法第184
    條第1項前段、第191條之2前段分別定有明文。次按汽車行
    駛時，駕駛人應注意車前狀況及兩車並行之間隔，並隨時採
    取必要之安全措施，道路交通安全規則第94條第3項前段定
    有明文。本件依前揭道路交通事故現場圖現場處理摘要之記
    載，及觀之系爭A車駕駛即訴外人張翠玲於警詢時之陳述，
    可知本件交通事故之發生，係張翠玲駕駛系爭A車於下交流
    道停等紅綠燈時，遭被告駕駛系爭B車自後方追撞。而本件
    事故當時，天候晴、夜間有照明、道路為國道，路面鋪裝柏
    油、路面狀態乾燥、路面無缺陷、無障礙物，視距良好，有
    道路交通事故調查報告表㈠在卷可稽，可知當時並無不能注
    意之情事，被告竟疏未注意車前狀況並隨時採取必要之安全
    措施，而肇致系爭事故，被告係有過失自明，是被告對原告
    系爭A車所受損害應負侵權行為損害賠償責任。而原告已依
    保險契約給付系爭A車之修復費用，自得依保險法第53條規
    定代位行使對被告之損害賠償請求權。
　㈣被告辯稱本件原告起訴已經罹於時效，而提出時效抗辯。按
    因侵權行為所生之損害賠償請求權，自請求權人知有損害及
    賠償義務人時起，2年間不行使而消滅，自有侵權行為時起
    ，逾10年者亦同。民法第197條第1項定有明文。本件系爭事
    故發生於000年0月00日。原告係於111年5月13日提起本件訴
    訟，有民事起訴狀上本院收狀戳章可查（本院卷第11頁），
    況參以本院110年度基簡字第195號損害賠償事件卷內情形，
    原告應係於110年2月24日，由本件被告於該案作證時證述上
    揭內容，而知悉系爭B車於系爭事故當時係由被告駕駛。是
    原告起訴時，尚未逾2年之消滅時效期間，是被告提出時效
    抗辯，亦無理由。
  ㈤按負損害賠償責任者，除法律另有規定或契約因有訂定外，
    應回復他方損害發生前之原狀；第一項情形，債權人得請求
    支付回復原狀所必要之費用，以代回復原狀，民法第213條
    第1項、第3項定有明文。再按物被毀損時，被害人除得依民
    法第196條請求賠償外，並不排除民法第213條至第215條之
    適用。依民法第196條請求賠償物被毀損所減少之價額，得
    以修復費用為估定之標準，但以必要者為限（例如：修理材
    料以新品換舊品，應予折舊）。被害人如能證明其物因毀損
    所減少之價額，超過必要之修復費用時，就其差額，仍得請
    求賠償（最高法院77年度第9次民事庭會議決議㈠參照）。經
    查，原告主張系爭A車之修復費用為274,864元（工資34,340
    元、零件195,776元、烤漆44,748元）等情，業據提出蓋用
    協聖汽車股份有限公司理賠專用章之估價單及統一發票影本
    為證。系爭A車為106年4月出廠（發照日期為106年4月14日
    ），至109年5月15日發生系爭事故受損之日止，依營利事業
    所得稅查核準則第95條第6款規定：「固定資產提列折舊採
    用定率遞減法者，以一年為計算單位，其使用期間未滿一年
    者，按實際使用之月數相當於全年之比例計算之，不滿一月
    者，以月計」之方法計算結果，其使用期間為3年2月，其車
    輛及附加零件已有折舊，應將折舊部分予以扣除。本院依行
    政院頒布之固定資產耐用年數表及固定資產折舊率之規定，
    汽車之耐用年數為5年，依定率遞減法每年應折舊千分之369
    ，則原告請求之修理費中零件費用195,776元，依上開標準
    計算折舊後，原告所得請求之零件費用為46,162元（計算式
    ：第1年折舊值195,776元×0.369＝72,241元，第1年折舊後價
    值195,776元－72,241元＝123,535元，第2年折舊值123,535元
    ×0.369＝45,584元，第2年折舊後價值123,535元－45,584元＝7
    7,951元，第3年折舊值77,951元×0.369 ＝28,764元，第3年
    折舊後價值77,951元－28,764元＝49,187元，第4年折舊值49,
    187元×0.369x(2/12)＝3,025元，第4年折舊後價值49,187元－
    3,025元＝46,162元，元以下四捨五入，下同），加計其餘不
    應折舊之工資34,340元、烤漆44,748元，則修復系爭車輛之
    必要費用應為125,250元（計算式：46,162元＋34,340元＋44,
    748元=125,250元）。
四、綜上所述，原告基於民法侵權行為之規定及代位之法律關係
    ，請求被告給付125,250元，及自起訴狀繕本送達之翌日即1
    11年6月27日起至清償日止，按年息百分之5計算之利息，為
    有理由，應予准許。逾此範圍之請求，為無理由，應予駁回
    。
五、訴訟費用即第一審裁判費2,980元，由被告負擔1,358元（計
    算式：2,980元×125,250元/274,864元＝1,358元），餘由原
    告負擔。
六、本件原告勝訴部分，係民事訴訟法第427條第1項規定之適用
    簡易程序所為被告敗訴之判決，應依民事訴訟法第389條第1
    項第3款之規定，依職權宣告假執行。並依職權宣告被告預
    供擔保，得免為假執行。　　
七、本件事證已臻明確，兩造其餘主張陳述及所提之證據，與判
    決結果不生影響，爰不一一論述，附此敘明。　　
八、據上論結，原告之訴為一部有理由，一部無理由，依民事訴
    訟法第436條第2項、第79條、第87條第1項、第389條第1項
    第3款、第392條第2項之規定，判決如主文。
中　　華　　民　　國　　111 　年　　11　　月　　30　　日
                  基隆簡易庭   法  官   高偉文
以上正本係照原本作成。
對於本件判決如有不服，應於收受送達後20日內向本院提出上訴
書狀，上訴於本院合議庭，並按他造當事人之人數附具繕本。如
委任律師提起上訴者，應一併繳納上訴審裁判費。
中　　華　　民　　國　　111 　年　　11　　月　　30　　日
                               書記官   王靜敏